【裁判字號】    95,交聲,9
【裁判日期】    950227
【裁判案由】    違反道路交通管理處罰條例聲明異議
【裁判全文】
臺灣臺北地方法院交通事件裁定           95年度交聲字第9號
原處分機關  臺北市交通事件裁決所
異  議  人
即受處分人  乙○○
上列受處分人因違反道路交通管理處罰條例案件，對於臺北市交
通事件裁決所中華民國九十四年十一月八日所為之處分（原處分
案號：北市裁三字第裁二二－ＡＡ0000000號），聲明異
議，本院裁定如下：
    主      文
異議駁回。
    理      由
一、按汽車駕駛人，行車速度，超過規定之最高時速者，處新臺
    幣（下同）一千二百元以上二千四百元以下罰鍰，道路交通
    管理處罰條例第四十條第一項定有明文，且汽車駕駛人駕駛
    汽車違反前揭規定者，除應依該條所規定之罰鍰處罰外，並
    予記違規點數一點，同條例第六十三條第一項第一款亦定有
    明文。再汽車駕駛人之行車速度超過規定之最高時速未滿二
    十公里者，為警舉發後，逾越應到案期限期限十五日繳納罰
    鍰或到案聽候裁決，經主管機關調查後仍認定其有超速駕車
    之行為者，依違反道路交通管理事件統一裁罰基準及處理細
    則第四十四條第一項及違反道路交通管理事件統一裁罰標準
    表（以下稱標準表）之規定，需對該行為人處以二千四百元
    之罰鍰，並記違規點數一點。又逕行舉發違反道路交通管理
    事件，經汽車所有人依通知單之應到案日期前到案，並告知
    違規駕駛人姓名、身分證統一編號及住址者，處罰機關應即
    另行通知違規駕駛人到案依法處理；逾應到案日期，處罰機
    關應依道路交通管理處罰條例第八十五條第三項規定處罰該
    汽車所有人，違反道路交通管理事件統一裁罰基準及處理細
    則第二十四條亦定有明文。易言之，如汽車駕駛人在道路超
    速行駛，為警當場攔停者，處罰機關固應對汽車之駕駛人為
    處罰，惟若舉發機關並非當場對該部汽車攔停，而係依前開
    條例第七條之二第一項第六款規定以科學儀器取得違規證據
    資料（如照相機或測速器）逕行舉發者，此際舉發機關只能
    依該項規定對汽車所有人為掣單舉發，而如經舉發之汽車所
    有人在舉發通知單之應到案日期前到案，並告知處罰機關該
    名超速駕駛之汽車違規駕駛人姓名、身分證統一編號及住址
    者，處罰機關應即依前開細則第二十四條及道路交通管理處
    罰條例第八十五條第二項規定處罰該名違規駕駛人。
二、本件受處分人即異議人乙○○所有之車號ＥＺ－六二五一號
    自用小客車，於民國九十四年五月二日上午六時五十一分許
    ，行經限速為時速六十公里之臺北市北向水源快速道路上，
    受處分人駕駛之該部汽車以七十一公里之時速超速行駛，而
    為該處所設置之固定測速照相機以拍照之方式取證，嗣臺北
    市政府警察局交通警察大隊員警甲○○以該部汽車有違反前
    揭道路交通管理處罰條例第四十條第一項規定之行為逕行掣
    單舉發，經將舉發通知單送達於汽車所有人後，受處分人逾
    越應到案日期（九十四年六月十七日）十五日後始向原處分
    機關提出申訴，告知其本人為當時該部汽車之違規駕駛人，
    經原處分機關請原舉發單位調查結果，仍認受處分人有於前
    揭路段超速行駛之行為，原處分機關乃依前揭道路交通管理
    處罰條例第四十條第一項、第六十三條第一項第一款、第八
    十五條第二項及違反道路交通管理事件統一裁罰基準及處理
    細則第二十四條、第四十四條第一項規定，以受處分人駕駛
    該部汽車超過規定之最高時速未滿二十公里行駛，於九十四
    年十一月八日裁處異議人罰鍰二千四百元，併記違規點數一
    點。
三、受處分人所提出之聲明異議狀意旨略以：異議人每日上班行
    駛水源快速道路往北，經此路段均非常注意時速不得超過六
    十公里，實不可能超速，舉發之照相設備應有缺陷，請求勘
    驗測速器，原處分機關顯係因另一駕駛人超速，方對後車開
    罰單云云。惟按行車速度，依標誌或標線之規定，道路交通
    安全規則第九十三條第一項前段定有明文。是汽機車駕駛人
    行經有標誌或標線規定之路段，應依該標誌或標線所定之限
    速行駛。經查：受處分人駕車行經前開路段之限速為時速六
    十公里，異議人車輛行經舉發地點之時速為每小時七十一公
    里，經員警依據前揭舉發地點設置之雷達測速儀器照相而採
    證舉發乙情，業據證人甲○○到庭結證甚詳（參見本院九十
    五年一月十八日訊問筆錄），且有採證相片一幀及經濟部標
    準檢驗局雷達測速儀檢定合格證書一份在卷可稽，是前開測
    速照相機應係由經濟部標準檢驗局檢驗合格之機具，佐以前
    揭採證相片上僅有受處分人之自小客車行經該路段，亦無與
    他車誤認、混淆之可能，是受處分人空言質疑測速儀器之正
    確性，然其既未能舉證證明該部測速照相儀器於客觀上有何
    令人合理懷疑存有故障或具體誤差之情形，其所辯無足憑採
    。本件事證明確，受處分人確有駕駛汽車於前述時地超速行
    駛之違規行為，堪以認定。另異議人所稱：伊未收到舉發違
    反道路交管理事件通知單及採證相片等語，然此業據台北市
    政府警察局交通警察大隊函覆稱：本件舉發單含採證相片經
    掛號郵寄違規車輛車籍地，因招領逾期無人簽收遭退回，經
    本隊於九十四年七月十三日以第二三七八０四號雙掛號郵件
    檢附送達證書再交寄郵局，辦理寄存送達程序等語，此有交
    通警察大隊九十四年十二月二十二日北市警交大執字第０九
    四三五九六八四００號函暨送達證書、中華民國郵政大宗掛
    號函件聯各一份附卷足稽，堪認舉發機關業已依據行政程序
    法第七十三條之規定，對異議人之車籍地址為寄存送達，縱
    異議人所辯伊未前往領取等語屬實，亦難逕認本件舉發單即
    未為合法送達甚明。
四、綜上所述，受處分人既有駕車在前揭時地超速行駛之違規行
    為，且於逾越應到案日期後三十日以上始提出申訴，從而原
    處分機關依前揭道路交通管理處罰條例第四十條第一項、第
    六十三條第一項第一款、第八十五條第二項及違反道路交通
    管理事件統一裁罰基準及處理細則第二十四條、第四十四條
    第一項及標準表之規定，裁處異議人罰鍰二千四百元，併予
    記違規點數一點，核無違誤，本件聲明異議為無理由，應予
    駁回。
據上論斷，應依道路交通案件處理辦法第十九條，裁定如主文。
中    華    民    國    95    年    2    月    27     日
                        交通法庭  法  官 吳佳薇
上正本證明與原本無異。
如不服本裁定，應於裁定送達後5日內向本院提出抗告狀。
中    華    民    國    95    年    3     月    1     日
                                  書記官 潘文賢


司法院資訊處製作；財團法人民間司法改革基金會備份。
